臺灣高雄地方法院交通事件裁定　　　 100年度交聲字第2283號
移送機關即
原處分機關　交通部公路總局高雄區監理所
異　議　人
即受處分人　陳文進
上列受處分人因違反道路交通管理處罰條例案件，對於交通部公
路總局高雄區監理所民國100 年11月9 日所為之處分（原處分案
號：高監自裁字第裁80-N00000000號），聲明異議，本院裁定如
下：
    主  文
原處分撤銷。
陳文進汽車駕駛人，駕駛汽車經測試檢定酒精濃度超過規定標準
，處罰鍰新臺幣肆萬肆仟陸佰元，記違規點數伍點，並接受道路
交通安全講習。
    理  由
一、原處分意旨略以：本件聲明異議人即受處分人陳文進於民國
    98年9 月27日上午2 時31分許，駕駛車牌號碼為ZR-7253 號
    自用小客車，行經高雄市○○區○○路491 號前，經警測得
    其呼氣酒精濃度達每公升0.61毫克，因「汽車駕駛人酒精濃
    度超過規定標準（0.55以上）」之違規，經高雄市政府警察
    局仁武分局大社分駐所員警以高警交字第N00000000 號違反
    道路交通管理事件通知單（下稱系爭通知單）當場舉發，嗣
    經原處分機關以異議人違反道路交通管理處罰條例第35條第
    1 項第1 款、第68條第2 項、第24條規定，依道路交通管理
    事件統一裁罰基準及處理細則第43、44、67條規定，於100
    年11月9 日，以高監自裁字第裁80-N00000000號裁決書（下
    稱系爭裁決書）裁處異議人罰鍰新臺幣（下同）49,500元，
    記違規點數5 點，並應參加道路交通安全講習。系爭裁決書
    於同日送達，異議人於100 年11月10日聲明異議。
二、聲明異議意旨略以：異議人違背交通安全駕駛已經臺灣高雄
    地方法院檢察署檢察官為緩起訴處分，並經諭知向指定之公
    益團體、地方自治團體或社區提供50小時之義務勞務，應不
    得再為交通裁決，違反一罪不二罰之原則，爰聲明異議等語
    。
三、按汽車駕駛人，駕駛汽車經測試檢定有下列情形之一者，處
    15,000元以上60,000元以下罰鍰，並當場移置保管該汽車及
    吊扣其駕駛執照1 年：一酒精濃度超過規定標準。前項汽車
    駕駛人，經裁判確定處以罰金低於本條例第92條第3 項所訂
    最低罰鍰基準規定者，應依本條例裁決繳納不足最低罰鍰之
    部分。又汽車駕駛人，有下列情形之一者，應接受道路交通
    安全講習：二有第35條第1 項規定之情形。領有汽車駕駛執
    照之汽車駕駛人，除駕駛聯結車、大客車、大貨車外之非其
    駕駛執照種類之車輛，違反本條例及道路交通安全規則之規
    定，應受吊扣駕駛執照情形時，無因而肇事致人受傷或重傷
    者，記違規點數5 點。但1 年內違規點數共達6 點以上或再
    次應受吊扣駕駛執照情形者，併依原違反本條例應受吊扣駕
    駛執照處分規定，吊扣其駕駛執照。道路交通管理處罰條例
    第35條第1 項第1 款、第8 項及第24條第1 項第2 款、第68
    條第2 項分別定有明文。次按行政罰法第26條於100 年11月
    23日修正公布，並自同日施行，該條規定：「一行為同時觸
    犯刑事法律及違反行政法上義務規定者，依刑事法律處罰之
    。但其行為應處以其他種類行政罰或得沒入之物而未經法院
    宣告沒收者，亦得裁處之。前項行為如經不起訴處分、緩起
    訴處分確定或為無罪、免訴、不受理、不付審理、不付保護
    處分、免刑、緩刑之裁判確定者，得依違反行政法上義務規
    定裁處之。第1 項行為經緩起訴處分或緩刑宣告確定且經命
    向公庫或指定之公益團體、地方自治團體、政府機關、政府
    機構、行政法人、社區或其他符合公益目的之機構或團體，
    支付一定之金額或提供義務勞務者，其所支付之金額或提供
    之勞務，應於依前項規定裁處之罰鍰內扣抵之。前項勞務扣
    抵罰鍰之金額，按最初裁處時之每小時基本工資乘以義務勞
    務時數核算。依第2 項規定所為之裁處，有下列情形之一者
    ，由主管機關依受處罰者之申請或依職權撤銷之，已收繳之
    罰鍰，無息退還：一因緩起訴處分確定而為之裁處，其緩起
    訴處分經撤銷，並經判決有罪確定，且未受免刑或緩刑之宣
    告。二因緩刑裁判確定而為之裁處，其緩刑宣告經撤銷確定
    。」即所謂一事不二罰原則，究其立法理由，一行為同時觸
    犯刑事法律及違反行政法上義務規定時，由於刑罰與行政罰
    同屬對不法行為之制裁，而刑罰之懲罰作用較強，故在處罰
    目的相同且處罰方式相同時，若依刑事法律處罰，即足資警
    惕時，實無一事二罰再處行政罰之必要；且刑事法律處罰，
    由法院依法定程序為之，較符合正當法律秩序，應予優先適
    用，但罰鍰以外之沒入或其他種類行政罰，因兼具維護公共
    秩序之作用，為達行政目的，行政機關仍得併予裁處。從而
    ，汽車駕駛人之酒後駕車行為，經測試檢定酒精濃度超過規
    定標準時，其既違反道路交通管理處罰條例第35條第1 項第
    1 款所定之行政法上義務，同時又觸犯刑法第185 條之3 公
    共危險罪之刑事法律，則道路交通主管處罰機關除依上開行
    政罰法第26條第1 項但書規定，得對異議人處以其他種類行
    政罰之情形外，關於罰鍰部分，則應依行政罰法第26條第1
    項前段及道路交通管理處罰條例第10條規定，移送地方法院
    檢察署處理，於移送後，則依其刑事部分處理方式，決定就
    行政罰鍰部分得否全額裁處或予以扣抵。
四、經查：
    (一)本件異議人飲酒後駕駛車牌號碼ZR-7253 號自小客車，於
      98年9 月27日上午2 時31分許，在高雄市○○區○○路49
      1 號，經警攔檢檢測其呼氣酒精濃度每公升達0.61毫克，
      超過標準之事實，為異議人所不否認，復有臺灣高雄地方
      法院檢察署檢察官98年度偵字第32841 號緩起訴處分書1
      份在卷可考，是異議人「汽車駕駛人酒精濃度超過規定標
      準（0.55以上）」之違規事實堪以認定。
    (二)異議人飲酒後呼氣酒精濃度達每公升0.61毫克之行為，同
      時違反道路交通管理處罰條例第35條第1 項第1 款及刑法
      第185 條之3 ，其刑事部分業經臺灣高雄地方法院檢察署
      檢察官於98年12月15日以98年度偵字第32841 號為緩起訴
      處分，期間為1 年，異議人並應於緩起訴確定之日起算8
      個月內，履行向指定之公益團體、地方自治團體或社區提
      供50小時之義務勞務，上開緩起訴處分於98年12月15日確
      定，並自同日起算緩起訴期間，緩起訴期滿日為99年12月
      14日，異議人於99年8 月16日已履行50小時義務勞務等情
      ，亦有上開緩起訴處分書及臺灣高等法院被告前案紀錄表
      各1 份在卷可參，足以認定。
    (三)惟異議人所履行之前揭義務勞務50小時，經依基本工資每
      小時98元計算，為4,900 元，此有行政院勞工委員會99年
      9 月29日勞動2 字第0990131565號公告網路列印本1 份附
      卷可憑。是異議人所履行前揭緩起訴處分所命之義務勞務
      ，僅得扣抵4,900 元，低於主管機關依道路交通管理處罰
      條例第92條第3 項所定之最低罰鍰基準規定，即駕駛人其
      吐氣所含酒精濃度超過每公升0.55毫克以上或血液中酒精
      濃度超過0.11％以上，小型車最低罰鍰基準為49,500元，
      揆諸上開說明及法律規定，就罰鍰部分仍應依該條例裁決
      繳納不足最低罰鍰之部分即44,600元。
    (四)末異議人領有普貨駕駛執照，此有證號查詢汽車駕駛人1
      紙附卷可稽。然其本件酒後所駕駛者係自小客車，是原處
      分機關依道路交通管理處罰條例第24條第1 項第2 款、第
      68條第2 項裁處異議人記違規點數5 點，及參加道路交通
      安全講習部分，因屬與刑事法律處罰其他種類之行政罰，
      依據行政罰法第26條第1 項但書之規定，原處分機關本得
      裁處之。
五、從而原處分機關以異議人「汽車駕駛人酒精濃度超過規定標
    準」之違規行為，依道路交通管理處罰條例第35條第1 項第
    1 款、第24條第1 項第2 款、第68條第2 項之規定，以系爭
    裁決書裁處異議人罰鍰49,500元，記違規點數5 點，並應參
    加道路交通安全講習，依據前開說明，就裁處罰鍰超過44,6
    00元部分，容有不當，此部分應由本院撤銷，以異議人「汽
    車駕駛人酒精濃度超過規定標準」之違規行為，依道路交通
    管理處罰條例第35條第1 項第1 款、第24條第1 項第2 款及
    第68條第2 項，裁罰異議人罰鍰44,600元，記違規點數5 點
    ，並應參加道路交通安全講習如主文第2 項所示，以資適法
    。
六、據上論結，應依道路交通管理處罰條例第87條第2 項、道路
    交通事件處理辦法第19條前段，裁定如主文。
中    華    民    國   100    年    12    月    30    日
                      交通法庭  法  官  李貞瑩
以上正本證明與原本無異。
如不服本裁定，應於送達後5 日內向本院提出抗告狀。
中    華    民    國   100    年    12    月    30    日
                                書記官  黃翔彬